臺灣高雄地方法院刑事判決　　　　　　110年度審訴字第771號
公　訴　人　臺灣高雄地方檢察署檢察官
被　　　告　吳偉中





上列被告因偽造文書等案件，經檢察官提起公訴（110 年度偵字
第21282 號），被告於準備程序中就被訴之事實為有罪之陳述，
經告知簡式審判程序之旨，並聽取公訴人及被告之意見後，由本
院合議庭裁定由受命法官獨任進行簡式審判程序，茲判決如下：
    主  文
吳偉中犯行使偽造私文書罪，累犯，處有期徒刑伍月，如易科罰
金，以新台幣壹仟元折算壹日；又犯業務侵占罪，累犯，處有期
徒刑捌月。
未扣案之犯罪所得新臺幣捌萬柒仟伍佰元沒收，於全部或一部不
能沒收或不宜執行沒收時，追徵其價額。
    事  實
一、吳偉中基於行使偽造文書之犯意，於民國110 年1 月25日前
    之某時，在不詳地點，以「吳宏宇」姓名、年籍等不實之個
    人資料填載於履歷表，而冒用「吳宏宇」名義，製作表彰「
    吳宏宇」本人欲應徵員工之不實私文書，再於110 年1 月25
    日下午5 時52分許，持該偽造「吳宏宇」名義之履歷表，至
    高雄市○○區○○路00號「萊爾富元隆店」，以應徵工作名
    義交予該店店長黃世琪而行使之，致黃世琪陷於錯誤，誤認
    吳偉中為「吳宏宇」本人，而予錄用為萊爾富元隆店店員，
    足以生損害於「吳宏宇」本人及「萊爾富元隆店」對於求職
    者人事資料管理之正確性。
二、吳偉中經店長黃世琪錄取為該店店員後，即於110 年1 月26
    日下午3 時許，開始在該店工作，負責結帳、補貨，為從事
    業務之人，竟另意圖為自己不法之所有，基於業務侵占之犯
    意，於110 年1 月26日晚間7 時4 分許，利用在該便利商店
    擔任櫃檯收銀員之便，開啟收銀機後拿取其內款項，而侵占
    其基於業務上所持有店內置放於收銀機內款項8 萬7,500 元
    得手。嗣因黃世琪察覺現金遭竊後報警處理，經警方調閱上
    開店內監視器後，始悉上情。
三、案經黃世琪訴由高雄市政府警察局三民第二分局報告臺灣高
    雄地方檢察署偵查起訴。
    理  由
壹、程序事項：
    本件被告吳偉中所均犯係死刑、無期徒刑、最輕本刑為3 年
    以上有期徒刑以外之罪，其於準備程序中就被訴事實為有罪
    之陳述，經法官告知簡式審判程序之旨，並聽取公訴人及被
    告之意見後，本院依刑事訴訟法第273 條之1 第1 項之規定
    ，裁定進行簡式審判程序。又本件係依前條規定行簡式審判
    程序，其證據調查依同法第273 條之2 所定原不受審判外陳
    述排除之限制；且檢察官及被告均對於卷內各項證據亦不爭
    執證據能力，復無事證顯示有何違法取得或類此瑕疵之情，
    故卷內所列各項證據，自均有證據能力，合先敘明。
貳、實體事項：
一、上開犯罪事實，業據被告於本院審理時坦承不諱（見本院卷
    第29、45、49頁），核與告訴人黃世琪於警詢時之證述情節
    相符，並有被告偽造之求職履歷、現場監視器畫面等件附卷
    可參（警卷第13至21、23頁），足認被告前開任意性自白與
    事實相符。從而，本案事證明確，被告前開犯行，均堪認定
    ，俱應予依法論科。
二、論罪科刑：
  ㈠按刑法第210 條之偽造私文書罪，以無製作權人冒用或虛捏
    他人名義，而製作該不實名義之文書為構成要件；刑法處罰
    行使偽造私文書罪之主旨，重在保護文書公共之信用，非僅
    保護製作名義人之利益，故所偽造之文書，如足以生損害於
    公眾或他人，其罪即應成立，不問實際有無製作名義人其人
    ，縱令製作名義人係屬架空虛構，亦無礙於該罪之成立（最
    高法院95年度台上字第3583號判決意旨參照）。查被告於應
    徵履歷上之姓名欄位偽簽「吳宏宇」署名，形式上觀察，即
    表彰「吳宏宇」係應徵者之意，縱「吳宏宇」此人係被告虛
    構，無礙偽造私文書罪之成立。
  ㈡核被告所為，係犯刑法第216 條、第210 條之行使偽造私文
    書罪，及同法第336 條第2 項之業務侵占罪。被告先偽造履
    歷表，再持偽造之履歷表以行使而應徵工作，迨錄取後又於
    上班之際，利用職務之便侵占業務上持有之款項，其行使偽
    造私文書及業務侵占之犯罪時間、手法及行為均不同，顯係
    基於個別之犯意而分別犯「行使偽造私文書罪」及「業務侵
    占罪」，應予分論併罰。
  ㈢累犯：
    被告前因竊盜案件，經本院以109 年度簡字第496 號判決判
    處有期徒刑3 月確定，於109 年12月3 日執行完畢，有臺灣
    高等法院被告前案紀錄表在卷可參。是被告於受徒刑執行完
    畢後，5 年以內故意再犯本件有期徒刑以上之2 罪，均為累
    犯，而參照司法院大法官釋字第775 號解釋意旨，本件並無
    應處最低法定刑之可能，又無刑法第59條規定得減輕其刑之
    情形，且適用累犯加重規定時，亦無超過其所應負擔罪責之
    情事，爰依刑法第47條第1 項之規定均加重其刑（起訴意旨
    未論及累犯，予以補充）。
  ㈣量刑：
    爰審酌被告不思以正當方法賺取財物，先偽造他人名義之履
    歷表，並冒用他人名義應徵工作，待受便利商店人員之聘用
    後，既為從事業務之人，竟不思忠實履行職務，貪圖利益而
    將其業務上持有之財物侵占入己，所為誠屬不該。復審酌被
    告有詐欺、偽造文書、侵占、竊盜前科，此有被告臺灣高等
    法院被告前案紀錄表在卷可參，素行非佳；惟念其犯後坦承
    犯行，態度尚可，兼衡其自陳之智識程度及家庭生活經濟狀
    況（涉及被告隱私，不予揭露，詳見本院卷第49頁）等一切
    情狀，分別量處如主文所示之刑，並就得易科罰金部分，諭
    諭知如主文所示之易科罰金折算標準，以資懲儆。
肆、沒收
一、犯罪所得：
  ㈠按犯罪所得，屬於犯罪行為人者，沒收之；前二項之沒收，
    於全部或一部不能沒收或不宜執行沒收時，追徵其價額；犯
    罪所得已實際合法發還被害人者，不予宣告沒收或追徵，刑
    法第38條之1 第1 項、第3 項、第5 項分別定有明文。
  ㈡查，被告侵占之8 萬7,500 元，屬被告犯罪所得，經被告於
    本院準備程序中陳稱現金均已用於還債等語（見本院卷第29
    頁），前開犯罪所得，既未扣案或發還告訴人，應依刑法第
    38條之1 第1 項前段規定宣告沒收，並依同條第3 項規定，
    於全部或一部不能沒收或不宜執行沒收時，追徵其價額。
二、刑法第217 條所稱之「偽造署押」，係指行為人冒用本人名
    義在文件上簽名或為民法第3 條第3 項所稱指印之類似簽名
    之行為者而言，如果僅在文書之姓名欄，書寫他人之姓名，
    其作用係識別人稱之用，而無簽名或類似與簽名有同一效力
    之行為者，即非該法條所稱之署押。如非署押，即不生同法
    第219 條不問屬於犯人與否沒收之問題（最高法院96年度台
    上字第1051號判決意旨參照）。查：
  ㈠被告係在履歷表上「姓名」欄，書寫「吳宏宇」，除此之外
    ，該等履歷表上並無所謂吳宏宇之簽名，是上開履歷表之姓
    名欄內所填寫之姓名，僅在識別應徵者為何人，並非表示吳
    宏宇本人或經其授權簽名之意思，自不生偽造「吳宏宇」印
    文或署押之問題，毋須依刑法第219 條諭知沒收。
  ㈡至該偽造之履歷表，因被告已交付商店店員而行使，堪認該
    履歷表已屬上開商店所有之物，而非屬犯罪行為人所有，即
    無從再依刑法第38條第2 項之規定宣告沒收。
據上論斷，應依刑事訴訟法第273 條之1 第1 項、第284 條之1
、第299 條第1 項前段，判決如主文。
本案經檢察官陳建烈提起公訴，檢察官呂乾坤到庭執行職務。
中    華    民    國   111    年    1     月    5     日
                  刑事第五庭    法  官  施君蓉
以上正本證明與原本無異。
如不服本判決應於收受判決後20日內向本院提出上訴書狀，並應
敘述具體理由。其未敘述上訴理由者，應於上訴期間屆滿後20日
內向本院補提理由書(均須按他造當事人之人數附繕本)「切勿逕
送上級法院」。
因疫情而遲誤不變期間，得向法院聲請回復原狀。
中    華    民    國   111    年    1     月    5     日
                                書記官  陳建志
【附錄本判決論罪科刑法條】
中華民國刑法第210條
偽造、變造私文書，足以生損害於公眾或他人者，處5 年以下有
期徒刑。
　
中華民國刑法第216條
行使第210 條至第215 條之文書者，依偽造、變造文書或登載不
實事項或使登載不實事項之規定處斷。
　
中華民國刑法第336條
對於公務上或因公益所持有之物，犯前條第1 項之罪者，處1 年
以上7 年以下有期徒刑，得併科15萬元以下罰金。
對於業務上所持有之物，犯前條第1 項之罪者，處6 月以上5 年
以下有期徒刑，得併科9 萬元以下罰金。
前二項之未遂犯罰之。